【裁判字號】    97,訴,550
【裁判日期】    970611
【裁判案由】    偽造有價證券等
【裁判全文】
臺灣臺南地方法院刑事判決               97年度訴字第550號
公  訴  人  臺灣臺南地方法院檢察署檢察官
被      告  甲○○
指定辯護人  本院公設辯護人乙○○
上列被告因偽造有價證券案件，經檢察官提起公訴（97年度偵字
第1645號），本院判決如下：
    主  文
甲○○竊盜，處有期徒刑肆月，減為有期徒刑貳月；又意圖供行
使之用，而偽造有價證券，處有期徒刑參年伍月，如附表所示之
偽造支票肆張均沒收。上開已減得之刑及不應減之刑應執行有期
徒刑參年陸月，如附表所示之偽造支票肆張均沒收。
    事  實
一、緣甲○○與丁○○原為夫妻關係，二人於民國（下同）九十
    四年八月二十三日離婚，惟仍同居於臺南市安南區○○○街
    六十二號住處（其後，二人於九十五年十月二十九日，又向
    戶政機關為結婚登記）。詎甲○○欠缺金錢，亟需款項週轉
    ，竟意圖為自己不法之所有，於九十五年九月底至九十五年
    十月二十九日前之某日晚間，由上開住處三樓房間抽屜，竊
    取丁○○所有如附表所示之合作金庫銀行空白支票四張（其
    中，除如附表編號四所示支票之金額及發票日期，係丁○○
    本已填寫外，其餘皆屬空白，且均未鈐蓋丁○○之支票印鑑
    章）得手。甲○○於竊得上開四張支票後翌日晚上，在上開
    住處，未經丁○○之同意，復拿取丁○○之支票印鑑章，盜
    蓋丁○○支票印鑑章之印文於前開四張支票之發票人欄，並
    於如附表編號一至四所示支票上，接連虛偽填寫如附表編號
    一至三所示之票面金額暨發票日期，及如附表編號四所示之
    發票日期，偽造成發票人「丁○○」簽發支票，接續偽造如
    附表所示之四紙支票。嗣甲○○分別於如附表編號一至四所
    示發票日期前二至三個月間之某日，在丙○○位於臺南市○○路○段五九八巷三三號工作處所，先後將上開已偽造完成
    之四紙支票，交予丙○○，向丙○○詐欺調借金錢而行使之
    ，致使丙○○不虞有詐，陷於錯誤，將如附表編號一至四所
    示金錢（應扣除月息二分之利息）借予甲○○，受有損害。
    嗣丙○○屆期持如附表編號一至四所示支票提示，遭銀行以
    存款不足為由退票，始知受騙。
二、案經本院告發臺灣臺南地方法院檢察署檢察官偵查起訴。
    理  由
一、訊據被告甲○○對於其竊盜被害人丁○○之上開空白支票四
    紙，盜用丁○○支票印鑑章，偽造完成如附表所示四紙支票
    ，嗣持以向被害人丙○○調借現金等犯罪事實，承認不諱，
    並有證人丁○○及證人丙○○於偵審中之結證證述可憑（見
    偵卷第六四至六七、七四頁，本院卷第四四至四八頁），復
    有如附表所示四紙支票影本（含退票理由單影本四紙）、丁○○戶籍謄本及本院九十六年度南簡字第一四四九號民事判
    決一份在卷可稽（見偵卷第九、三八至四十、五三至五六頁
    ），可信被告確有上開犯罪情事。至於被告另辯稱：我是將
    如附表所示四紙偽造支票，一次交予丙○○調現云云，業經
    證人丙○○於偵審中結證稱：被告是先後於如附表編號一至
    四所示發票日期前二至三個月間之某日，分別持如附表所示
    四紙支票向我調現等語，否認其情，徵諸該四紙支票之票載
    發票日期相隔甚久，約二個月半，衡情被告如一次同時交付
    該四紙支票予丙○○，則該四紙支票之票載發票日期應甚接
    近，故以證人丙○○之證述為可採。綜上，本案事證明確，
    被告犯行堪以認定，應依法論科。
二、(一)核被告甲○○所為，係犯刑法第三百二十條第一項竊盜罪
    、同法第二百零一條第一項之偽造有價證券罪及同法第三百
    三十九條第一項詐欺取財罪。按同時偽造同一被害人之多件
    同類文書或多張票據時，其被害法益仍屬單一，應論以單純
    一罪（最高法院八十八年度臺上字第二五二六號判決參照）
    ；被告係於同一處所，於密切接近不可分之時間，接連偽造
    同一被害人之如附表所示支票四紙，因各行為之獨立性極為
    薄弱，依一般社會健全觀念，在時間差距上，難以強行分開
    ，在刑法評價上，以視為數個舉動之接續施行，合為包括之
    一行為予以評價，較為合理，則屬接續犯，而為包括之一罪
    （最高法院八十六年度臺上字第三二九五號判例意旨參照）
    。又被告盜用印章之行為為偽造有價證券之階段行為，不另
    論罪，又其行使偽造有價證券之行為應為較重之偽造有價證
    券行為所吸收，祇論以偽造有價證券罪（最高法院八十一年
    度臺上字第六四三九號判決參照）。另被告行使如附表所示
    之偽造有價證券，向丙○○調取現金，顯係以偽造之有價證
    券供作擔保而借款，約定於借款債務屆期不履行時，可就供
    作擔保之支票取償，本件偽造有價證券之行使並非直接用以
    取得票面金額之對價，尚須論以詐欺取財罪（最高法院八十
    七年度臺上字第一七八四號判決參照），惟被告各次行使偽
    造有價證券向丙○○詐騙借款，均係一行為同時觸犯上開二
    罪名，為異種想像競合犯，皆應論以行使偽造有價證券罪，
    又行使偽造有價證券之行為應為較重之偽造有價證券行為所
    吸收，祇論以偽造有價證券罪。起訴書雖未述及上開詐欺取
    財犯行，惟該等詐欺取財犯行與各次行使有價證券部分有想
    像競合犯之裁判上一罪關係，為起訴效力所及，本院自當併
    予審究。另被告所犯上開偽造有價證券罪行及竊盜罪行，犯
    意個別，時地不同，應分論併罰。至於辯護人雖以被告為向
    丙○○調借現金，一時失慮，偽造有價證券，被告素行良好
    ，坦認犯行，現有正當工作等情，請求援引刑法第五十九條
    規定酌減其刑，惟本院就對有罪之被告科刑，已審酌刑法第
    五十七條各款所臚列情事，且刑法第五十九之酌量減輕其刑
    ，必於犯罪之情狀，在客觀上足以引起一般同情，認為即予
    宣告法定低度刑期，猶嫌過重者，始有其適用，被告雖有上
    開情事，然此僅可為法定刑內從輕科刑之標準，不得據為酌
    量減輕之理由（最高法院五十一年台上字第八九九號判例意
    旨參照）。故認為辯護人所為此等請求，難予採納。(二)爰審
    酌被告品行、智識程度、犯罪之動機、手段、竊盜方式、偽
    造支票之金額及數量、所生危害及犯後坦認犯行等一切情狀
    ，分別量處如主文所示之刑。被告所為竊盜犯行，犯罪時間
    在九十六年四月二十四日以前，雖屬中華民國九十六年罪犯
    減刑第三條第一項第十五款所列之罪，惟其未受死刑、無期
    徒刑或有期徒刑一年六月以上刑之宣告，仍核與同條例規定
    之減刑要件相符，故其所犯竊盜罪應依同條例第二條第一項
    第三款及第七條第一項之規定減其宣告刑二分之一。又被告
    所為偽造有價證券罪行之犯罪時間雖在九十六年四月二十四
    日以前，但該等罪名為中華民國九十六年罪犯減刑條例第三
    條第一項第十五款之罪，既經本院宣告一年六月以上之有期
    徒刑，即不得援引該條例第二條第一項第三款之規定減刑；
    惟仍依同條例第十一條之規定，就應減刑者與不應減刑者，
    合併定應執行之刑。另如附表所示支票四紙，係偽造之有價
    證券，依刑法第二百零五條規定，不問屬於犯人與否，均沒
    收之，是被告雖已交丙○○持有，仍應予宣告沒收。
據上論斷，應依刑事訴訟法第二百九十九條第一項前段，刑法第
二百零一條第一項、第三百二十條第一項、第三百三十九條第一
項、第五十五條前段、第五十一條第五款、第二百零五條，刑法
施行法第一條之一第一項、第二項前段，中華民國九十六年罪犯
減刑條例第二條第一項第三款、第七條、第十一條，判決如主文
。
本案經檢察官王誠到庭執行職務。
中    華    民    國    97    年    6     月    11    日
                  刑事第八庭  審判長法  官  彭喜有
                                    法  官  李東柏
                                    法  官  盧鳳田
以上正本證明與原本無異。
如不服本判決應於收受本判決後10日內向本院提出上訴書狀，並
應敘述具體理由。如未敘述上訴理由者，應於上訴期間屆滿後20
日內向本院補提理由書狀（均須按他造當事人之人數附繕本）「
切勿逕送上級法院」。
                                    書記官  吳姁穗
中    華    民    國    97    年    6     月    11    日
附錄本案論罪科刑法條：
刑法第201條：
意圖供行使之用，而偽造、變造公債票、公司股票或其他有價證
券者，處3年以上10年以下有期徒刑，得併科3千元以下罰金。
行使偽造、變造之公債票、公司股票或其他有價證券，或意圖供
行使之用，而收集或交付於人者，處1年以上7年以下有期徒刑，
得併科3千元以下罰金。
刑法第320條第1項：
意圖為自己或第三人不法之所有，而竊取他人之動產者，為竊盜
罪，處 5 年以下有期徒刑、拘役或 5 百元以下罰金。
中華民國刑法第339條第1項：
意圖為自己或第三人不法之所有，以詐術使人將本人或第三人之
物交付者，處5年以下有期徒刑、拘役或科或併科1千元以下罰金
。
附表：
┌──┬───┬─────┬────────┬────┬────────┐
│編號│發票人│支票號碼  │金額（新臺幣）  │發票日  │付款銀行、帳號  │
├──┼───┼─────┼────────┼────┼────────┤
│一  │丁○○│NC0000000 │十一萬五千元    │95.11.15│合作金庫銀行府城│
│    │      │          │                │        │分行、538919    │
├──┼───┼─────┼────────┼────┼────────┤
│二  │丁○○│NC0000000 │十九萬四千元    │95.12.10│同上            │
├──┼───┼─────┼────────┼────┼────────┤
│三  │丁○○│NC0000000 │十九萬六千五百元│95.12.30│同上            │
├──┼───┼─────┼────────┼────┼────────┤
│四  │丁○○│NC0000000 │十萬元          │96.1.31 │同上            │
└──┴───┴─────┴────────┴────┴────────┘


司法院資訊處製作；財團法人民間司法改革基金會備份。
